ACORDAO-COMPLETO-2385380

ACÓRDÃO 2470/2022 ATA 13/2022 - PRIMEIRA CÂMARA

VISTOS, relatados e discutidos estes autos de atos de admissão de pessoal;
ACORDAM os Ministros do Tribunal de Contas da União, reunidos em sessão da Primeira Câmara, ante as razões expostas pelo relator, em:
9.1. considerar legais os atos de admissão emitidos em favor de Rafael Vieira e Raphael Campitelli Ramos, concedendo-lhes registro, com fulcro nos artigos 1º, inciso V, e 39, inciso I, da Lei 8.443/1992 e no artigo 260, § 1º, do Regimento Interno do TCU;
9.2. considerar prejudicados os atos de admissão de Irla Antonia Pereira de Oliveira, Jardson de Oliveira Costa e Reuben Honorio Fernandes, por perda de objeto, com fulcro nos artigos 1º, inciso V, e 39, parágrafo único, da Lei 8.443/1992 e no artigo 260, § 5º, do Regimento Interno do TCU.

ATOS DE ADMISSÃO. Atos de Admissão da unidade emissora Instituto Federal de Educação, Ciência e Tecnologia do Acre, enviados ao TCU pela unidade de controle interno CONTROLADORIA-GERAL DA UNIÃO (VINCULADOR) para fins de análise e julgamento

Primeira Câmara

Instituto Federal de Educação, Ciência e Tecnologia do Acre.

3. Interessados/Responsáveis:
3.1. Interessados: Irla Antonia Pereira de Oliveira (XXX.687.202-XX); Jardson de Oliveira Costa (XXX.685.332-XX); Rafael Vieira (XXX.886.348-XX); Raphael Campitelli Ramos (XXX.579.478-XX); Reuben Honorio Fernandes (XXX.487.702-XX).

13.1. Ministros presentes: Benjamin Zymler (na Presidência), Walton Alencar Rodrigues (Relator) e Vital do Rêgo.
13.2. Ministro-Substituto convocado: Augusto Sherman Cavalcanti.
13.3. Ministro-Substituto presente: Weder de Oliveira.

WALTON ALENCAR RODRIGUES

Adoto, como parte do relatório, a instrução da Sefip (peça 8) , cuja proposta foi acolhida pelo dirigente da unidade especializada (peça 9) :
"INTRODUÇÃO
Trata-se de atos de admissão, submetidos, para fins de registro, à apreciação do Tribunal de Contas da União (TCU) , de acordo com o art. 71, inciso III, da Constituição Federal.  Os atos foram cadastrados e disponibilizados ao TCU por intermédio do Sistema e-Pessoal, na forma do art. 2º e 4º da Instrução Normativa TCU 78/2018.
Os atos desse processo pertencem às seguintes unidades:
Unidade emissora: Instituto Federal de Educação, Ciência e Tecnologia do Acre.
Unidade cadastradora:  Instituto Federal de Educação, Ciência e Tecnologia do Acre.
Subunidade cadastradora: Diretoria Sistêmica de Gestão de Pessoas do IFAC.
EXAME TÉCNICO
Procedimentos aplicados
Os procedimentos para exame, apreciação e registro de atos de pessoal encontram-se estabelecidos na Instrução Normativa TCU 78/2018 e na Resolução TCU 206/2007. Essas normas dispõem que os atos de pessoal disponibilizados por meio do e-Pessoal devem ser submetidos previamente a críticas automatizadas, com base em parâmetros predefinidos.
As críticas das informações cadastradas na etapa de coleta do ato foram elaboradas e validadas levando-se em conta as peculiaridades de cada ato. Os itens verificados nessa etapa são inerentes a dados cadastrais, fundamentos legais, mapa de tempo, ficha financeira, assim como eventuais ocorrências de acumulação. Trata-se de verificações abrangentes, minuciosas e precisas e sem a necessidade de ação humana e, portanto, menos suscetível a falhas. As críticas aplicadas estão discriminadas no sistema, no Menu e-Pessoal, opção "Crítica", que podem ser acessadas mediante concessão de perfil específico a servidores do TCU responsáveis pela análise.
Além das críticas automatizadas, há verificação humana adicional no caso de haver alertas do sistema ou informações não formatadas, como esclarecimentos do gestor ou do controle interno.  
As críticas também consideram os registros do Sistema Integrado de Administração de Recursos Humanos (Siape) . O Siape disponibiliza informações atualizadas sobre as parcelas que integram os proventos, diferentemente, portanto, do e-Pessoal, que informa as parcelas no momento do registro do ato. 
Essa confrontação com o Siape fornece uma visão atual e verdadeira da situação, o que permite descaracterizar irregularidades e inconsistências que, embora constantes do e-Pessoal, já foram corrigidas.
As verificações detectadas nos atos encontram-se discriminadas na aba de pendências de cada ato no sistema e-Pessoal, bem como nos espelhos dos atos contemplados por esta instrução.
Exame das Constatações
Ato: 34377/2018 - Interessado: RAPHAEL CAMPITELLI RAMOS - CPF: XXX.579.478-XX
Parecer do Controle Interno: considerar o ato Legal.
Constatação e análise: 
1.1.1. Perda de objeto 'Siape (data de desligamento) '.
Justificativa do Gestor de Pessoal: Não há. Verificação efetuada no âmbito do TCU.
Análise do Controle Interno:  Não há. Verificação efetuada no âmbito do TCU.
Análise da unidade técnica (Sefip/TCU) : Verifica-se, em consulta realizada nos Sistemas deste Tribunal, que o vínculo laboral referente ao ato do presente processo já foi encerrado. Assim, como se trata de situação que cessou os efeitos financeiros das admissões antes de sua apreciação por esta Corte, cabe a aplicação do art. 260, § 5º do Regimento Interno do TCU. Segundo esse dispositivo, poderá ser considerado prejudicado, por perda de objeto, o exame dos atos de pessoal cujos efeitos financeiros tenham cessado antes de sua apreciação.
O detalhamento da inconsistência acima elencada encontra-se no anexo II dessa instrução. 
Encaminhamento do ato: 
Considerar prejudicado, por perda de objeto, o exame do ato de Admissão de RAPHAEL CAMPITELLI RAMOS, com fundamento no art. 71, inciso III, da Constituição Federal, arts. 1º, inciso V, e 39, inciso II, da Lei 8.443/1992 e art. 260, § 5º, do Regimento Interno do Tribunal de Contas da União.
Ato: 35222/2018 - Interessado: REUBEN HONORIO FERNANDES - CPF: XXX.487.702-XX
Parecer do Controle Interno: considerar o ato Legal.
Constatação e análise: 
1.1.2. Perda de objeto 'Siape (data de desligamento) '.
Justificativa do Gestor de Pessoal: Não há. Verificação efetuada no âmbito do TCU.
Análise do Controle Interno:  Não há. Verificação efetuada no âmbito do TCU.
Análise da unidade técnica (Sefip/TCU) : Verifica-se, em consulta realizada nos Sistemas deste Tribunal, que o vínculo laboral referente ao ato do presente processo já foi encerrado. Assim, como se trata de situação que cessou os efeitos financeiros das admissões antes de sua apreciação por esta Corte, cabe a aplicação do art. 260, § 5º do Regimento Interno do TCU. Segundo esse dispositivo, poderá ser considerado prejudicado, por perda de objeto, o exame dos atos de pessoal cujos efeitos financeiros tenham cessado antes de sua apreciação.
O detalhamento da inconsistência acima elencada encontra-se no anexo II dessa instrução. 
Encaminhamento do ato: 
Considerar prejudicado, por perda de objeto, o exame do ato de Admissão de REUBEN HONORIO FERNANDES, com fundamento no art. 71, inciso III, da Constituição Federal, arts. 1º, inciso V, e 39, inciso II, da Lei 8.443/1992 e art. 260, § 5º, do Regimento Interno do Tribunal de Contas da União.
Ato: 35312/2018 - Interessado: JARDSON DE OLIVEIRA COSTA - CPF: XXX.685.332-XX
Parecer do Controle Interno: considerar o ato Legal.
Constatação e análise: 
1.1.3. Perda de objeto 'Siape (data de desligamento) '.
Justificativa do Gestor de Pessoal: Não há. Verificação efetuada no âmbito do TCU.
Análise do Controle Interno:  Não há. Verificação efetuada no âmbito do TCU.
Análise da unidade técnica (Sefip/TCU) : Verifica-se, em consulta realizada nos Sistemas deste Tribunal, que o vínculo laboral referente ao ato do presente processo já foi encerrado. Assim, como se trata de situação que cessou os efeitos financeiros das admissões antes de sua apreciação por esta Corte, cabe a aplicação do art. 260, § 5º do Regimento Interno do TCU. Segundo esse dispositivo, poderá ser considerado prejudicado, por perda de objeto, o exame dos atos de pessoal cujos efeitos financeiros tenham cessado antes de sua apreciação.
O detalhamento da inconsistência acima elencada encontra-se no anexo II dessa instrução. 
Encaminhamento do ato: 
Considerar prejudicado, por perda de objeto, o exame do ato de Admissão de JARDSON DE OLIVEIRA COSTA, com fundamento no art. 71, inciso III, da Constituição Federal, arts. 1º, inciso V, e 39, inciso II, da Lei 8.443/1992 e art. 260, § 5º, do Regimento Interno do Tribunal de Contas da União.
Ato: 35741/2018 - Interessado: IRLA ANTONIA PEREIRA DE OLIVEIRA - CPF: XXX.687.202-XX
Parecer do Controle Interno: considerar o ato Legal.
Constatação e análise: 
1.1.4. Perda de objeto 'Siape (data de desligamento) '.
Justificativa do Gestor de Pessoal: Não há. Verificação efetuada no âmbito do TCU.
Análise do Controle Interno:  Não há. Verificação efetuada no âmbito do TCU.
Análise da unidade técnica (Sefip/TCU) : Verifica-se, em consulta realizada nos Sistemas deste Tribunal, que o vínculo laboral referente ao ato do presente processo já foi encerrado. Assim, como se trata de situação que cessou os efeitos financeiros das admissões antes de sua apreciação por esta Corte, cabe a aplicação do art. 260, § 5º do Regimento Interno do TCU. Segundo esse dispositivo, poderá ser considerado prejudicado, por perda de objeto, o exame dos atos de pessoal cujos efeitos financeiros tenham cessado antes de sua apreciação.
O detalhamento da inconsistência acima elencada encontra-se no anexo II dessa instrução. 
Encaminhamento do ato: 
Considerar prejudicado, por perda de objeto, o exame do ato de Admissão de IRLA ANTONIA PEREIRA DE OLIVEIRA, com fundamento no art. 71, inciso III, da Constituição Federal, arts. 1º, inciso V, e 39, inciso II, da Lei 8.443/1992 e art. 260, § 5º, do Regimento Interno do Tribunal de Contas da União.
Ato: 38190/2018 - Interessado: RAFAEL VIEIRA - CPF: XXX.886.348-XX
Parecer do Controle Interno: considerar o ato Legal.
Constatação e análise: 
1.1.5. Perda de objeto 'Siape (data de desligamento) '.
Justificativa do Gestor de Pessoal: Não há. Verificação efetuada no âmbito do TCU.
Análise do Controle Interno:  Não há. Verificação efetuada no âmbito do TCU.
Análise da unidade técnica (Sefip/TCU) : Verifica-se, em consulta realizada nos Sistemas deste Tribunal, que o vínculo laboral referente ao ato do presente processo já foi encerrado.Assim, como se trata de situação que cessou os efeitos financeiros das admissões antes de sua apreciação por esta Corte, cabe a aplicação do art. 260, § 5º do Regimento Interno do TCU. Segundo esse dispositivo, poderá ser considerado prejudicado, por perda de objeto, o exame dos atos de pessoal cujos efeitos financeiros tenham cessado antes de sua apreciação.
O detalhamento da inconsistência acima elencada encontra-se no anexo II dessa instrução. 
Encaminhamento do ato: 
Considerar prejudicado, por perda de objeto, o exame do ato de Admissão de RAFAEL VIEIRA, com fundamento no art. 71, inciso III, da Constituição Federal, arts. 1º, inciso V, e 39, inciso II, da Lei 8.443/1992 e art. 260, § 5º, do Regimento Interno do Tribunal de Contas da União.
CONCLUSÃO
A abrangência e a profundidade das verificações levadas a efeito fundamentam convicção de que os atos 34377/2018, 38190/2018, 35222/2018, 35741/2018 e 35312/2018 podem ser prejudicados por perda de objeto, nos termos do art. 260, § 5º do Regimento Interno do TCU.
PROPOSTA DE ENCAMINHAMENTO
Ante o exposto, com fundamento no art. 71, inciso III, da Constituição Federal, no art. 1º, inciso V, e art. 39, incisos I e II, da Lei 8.443/1992, no art. 260 do Regimento Interno do Tribunal de Contas da União, propõe-se: 
Considerar prejudicado, por perda de objeto, o exame dos atos de Admissão de RAPHAEL CAMPITELLI RAMOS, RAFAEL VIEIRA, REUBEN HONORIO FERNANDES, IRLA ANTONIA PEREIRA DE OLIVEIRA e JARDSON DE OLIVEIRA COSTA, com fundamento no art. 71, inciso III, da Constituição Federal, arts. 1º, inciso V, e 39, inciso II, da Lei 8.443/1992 e art. 260, § 5º, do Regimento Interno do Tribunal de Contas da União."
O Ministério Público de Contas, representado pela Procuradora-Geral Cristina Machado da Costa e Silva, emitiu parecer nos seguintes termos (peça 11) :
"Versam os autos sobre processo consolidado com admissões realizadas pelo Instituto Federal de Educação, Ciência e Tecnologia do Acre.
2. Após a realização de crítica eletrônica, a Secretaria de Fiscalização de Pessoal - Sefip - opina por que os atos em análise sejam considerados prejudicados, por perda de objeto, por haver identificado o desligamento dos servidores (peças n.ºs 8 e 9) .
3. Em consulta ao sistema Siape, observamos que o servidor Raphael Campitelli Ramos não está desligado do cargo a que corresponde o ato de admissão de peça n.º 2, tendo havido apenas a redistribuição do interessado para outro órgão (peça n.º 10) . Portanto, não é procedente a informação utilizada pela Unidade Técnica para considerar prejudicada, por perda de objeto, a referida admissão, a qual não deixou de produzir efeitos financeiros.
4. Ao analisarmos o formulário de peça n.º 2, não identificamos nenhuma irregularidade, razão pela qual opinamos pela legalidade e registro da admissão de Raphael Campitelli Ramos.
5. Quanto aos demais formulários, concordamos com a proposição de perda de objeto.
6. Por todo o exposto, com as vênias de estilo por discordar parcialmente da proposta trazida pela Sefip às peças n.ºs 8 e 9, esta representante do Ministério Público de Contas propõe ao Tribunal que:
	6.1. considere legal o ato de admissão de Raphael Campitelli Ramos (CPF n.º XXX.579.478-XX) , ordenando o registro ao ato de peça n.º 2;
	6.2. declare prejudicados, por perda de objeto, os demais atos constantes dos presentes autos, ante a cessação dos efeitos financeiros das admissões."

não há.

Procuradora-Geral Cristina Machado da Costa e Silva.

ATOS DE ADMISSÃO. LEGALIDADE DE DOIS ATOS. REGISTRO. DEMAIS SERVIDORES DESLIGADOS DO QUADRO DE PESSOAL DO ÓRGÃO. PERDA DE OBJETO DE TRÊS ATOS.

ATOS DE ADMISSÃO (ADS)

Secretaria de Fiscalização de Integridade de Atos e Pagamentos de Pessoal e de Benefícios Sociais (Sefip).

Em análise atos de admissão de Irla Antonia Pereira de Oliveira, Jardson de Oliveira Costa, Rafael Vieira, Raphael Campitelli Ramos e Reuben Honorio Fernandes, emitidos pelo Instituto Federal de Educação, Ciência e Tecnologia do Acre.
A Sefip propõe que os atos sejam considerados prejudicados, por perda de objeto, em razão do desligamento dos servidores.
O Parquet diverge parcialmente de tal encaminhamento, apenas em relação a Raphael Campitelli Ramos, propondo considerar legal o seu ato de admissão, visto que houve apenas a redistribuição do interessado para outro órgão, não estando, portanto, desligado do cargo a que corresponde o ato de admissão de peça 2.
Anuo ao encaminhamento proposto pelo Ministério Público de Contas, exceto quanto a Rafael Vieira. Em consulta aos sistemas informatizados desta Corte, verifico que a admissão do servidor continua produzindo efeitos financeiros e, em análise ao formulário de peça 6, não foram identificadas irregularidades, razão pela qual também deve ter seu ato de admissão julgado legal.
Quanto aos demais atos, devem ser considerados prejudicados, por perda de objeto, em razão da cessação dos efeitos financeiros das admissões, antes da apreciação por esta Corte, nos termos do artigo 260, § 5º, do Regimento Interno do TCU.
Ante o exposto, voto por que o Tribunal adote a deliberação que ora submeto à apreciação deste Colegiado.
TCU, Sala das Sessões, em 3 de maio de 2022.
WALTON ALENCAR RODRIGUES 
Relator